【裁判字號】    88,訴,808
【裁判日期】    890229
【裁判案由】    損害賠償
【裁判全文】
臺灣新竹地方法院民事判決  八十八年度訴字第八○八號
    原      告  甲○○
    法定代理人  乙○○
    原      告  丁○○
    法定代理人  丙○○
    原      告  己○○
    被      告  戊○○
右當事人間請求損害賠償事件，本院判決如左：
    主      文
被告應給付原告甲○○新台幣壹拾萬貳仟壹佰捌拾柒元；丁○○新台幣柒萬參仟陸佰
伍拾捌元；己○○新台幣萬陸仟元；及均自民國八十八年八月五日起至清償日止，
按週年利率百分之五計算之利息。
原告其餘之訴駁回。
本判決第一項於原告甲○○、丁○○、己○○依序以新臺幣參萬肆仟元、貳萬肆仟元
、壹萬貳仟元為被告供擔保後，得假執行。
原告其餘假執行之聲請駁回。
訴訟費用由原告甲○○、丁○○、己○○依序負擔九十分之四十六、九十分之二十八
、九十分之九，餘由被告負擔。
事    實
甲、原告方面：
  一、聲明：（一）被告應分別給付原告甲○○新台幣（下同）一百六十一萬零三百
      一十一元，原告丁○○新台幣八十三萬二千七百六十四元，原告己○○新台幣
      三十萬元；及均自附帶民事起訴狀繕本送達翌日即民國八十八年八月五日起至
      清償日止，按年息百分之五計算之利息。
      （二）願供擔保請准宣告假執行。
  二、陳述：
     （一）被告戊○○於八十七年八月二日下午一時許，駕駛車牌號碼ＪＸˍ一四
           ０九號自用小客車，沿新竹縣竹北市○○街由竹北往新竹市行駛，途經
           竹北市○○街二七六號巷口時，本應注意汽車在未劃標線之道路，應靠
           右行駛，並應注意車前狀況，隨時採取必要之安全措施，而依當時客觀
           情形天候晴，光線日間自然光，村里道路，路面狀況乾燥無缺陷，無障
           礙物，視距良好，亦無不能注意之情事，竟因精神不佳，疏未注意車前
           狀況，而駛入未劃標線之對向車道，適原告己○○騎乘車牌號碼ＭＸＢ
           －一九六號機車後搭載原告甲○○、丁○○亦行駛於對向車道，被告馬
           世俊駕駛之前開自用小客車撞擊因超載而重心不穩閃避不及，致原告劉
           俊宏、甲○○、丁○○三人當場人車倒地，使原告己○○受有頭部外傷
           、左側裸骨骨折之傷害；甲○○受有左股骨開放性骨折、左脛骨骨折、
           左足皮膚缺損、臉擦傷之傷害；原告丁○○受有左足第二、三、四庶骨
           骨折、左膝肌腱斷裂併後脫位之傷害。爰依民法一百八十四條第一項規
           定，被告應負侵權行為之損害賠償責任。
     （二）本件被告之過失致原告受有傷害，原告甲○○、丁○○依序為此計支出
           醫療費一十一萬零三百十一元，三萬二千七百六十四元。
     （三）又原告因此次傷害受有傷害造成學業及就業之困擾，且身心痛楚，為此
           請求精神慰撫金。原告甲○○、丁○○、己○○依序請求一百五十萬元
          、八十萬元及三十萬元。
  三、證據：提出診斷證明書及醫療收據為證。
乙、被告方面：
    被告未於言詞辯論期日到場，亦未提出書狀作任何聲明或陳述。
    理    由
一、原告起訴被告戊○○於八十七年八月二日下午一時許，駕駛車牌號碼ＪＸ－一四
    ０九號自用小客車，沿新竹縣竹北市○○街由竹北往新竹市行駛，途經竹北市○○街二七六號巷口時，本應注意汽車在未劃標線之道路，應靠右行駛，並應注意
    車前狀況，隨時採取必要之安全措施，而依當時客觀情形，天候晴，光線日間自
    然光，村里道路，路面狀況乾燥無缺陷，無障礙物，視距良好，亦無不能注意之
    情事，竟因精神不佳，疏未注意車前狀況，而駛入未劃標線之對向車道，適原告
    己○○騎乘車牌號碼ＭＸＢ－一九六號機車後搭載原告甲○○、丁○○亦行駛於
    對向車道即由新竹市方向往竹北方向，被告戊○○駕駛之前開自用小客車撞擊因
    超載而重心不穩閃避不及，由原告己○○騎乘之前開機車，致原告己○○、甲○○、丁○○三人當場人車倒地，使原告己○○受有頭部外傷、左側裸骨骨折之傷
    害；原告甲○○受有左股骨開放性骨折、左脛骨骨折、左足皮膚缺損、臉擦傷之
    傷害；原告丁○○受有左足第二、三、四庶骨骨折、左膝肌腱斷裂併後脫位之傷
    害等情，業經本院調閱本院八十八年簡上字第二十九號刑事卷核閱無訛，是原告
    主張應堪採信。
二、按汽車在未劃標線之道路，應靠右行駛，並應注意車前狀況，隨時採取必要之安
    全措施，道路交通安全規則第九十五前段、第九十四條第三項分別定有明文，而
    依當時客觀情形，被告本應注意此項規定，按其情節亦非不能注意，仍疏未注意
    ，致生本件車禍，其行為顯有過失；惟原告共騎乘機車本應注意機器腳踏車在駕
    駛人後設有固定座位者，僅得附載一人，不得超載，且均未戴安全帽等情，業機
    原告自承在卷，對於本件車禍之發生與有過失亦明。本院審酌被告之過失情節較
    重，依過失相抵之規定，認以減輕賠償責任十分之四為適當，亦即被告應負之過
    失責任為十分之六，原告均為十分之四。
三、按故意或過失不法侵害他人之權利者，負損害賠償責任，民法第一百八十四條第
    一項前段定有明文。本件被告違反道路交通安全規則致侵害原告身體，業如前述
    ，故原告請求被告負損害賠償責任，於法有據。茲就原告請求賠償之各項損害，
    分別審核如下：
  （一）醫療費部分：原告甲○○提出之醫療收據共二萬零三百一十一元，逾此部分
        即未提出單據證明，又原告丁○○提出之醫療收據共三萬二千七百六十四元
        ，自堪信為實在，從而原告上開請求被告賠償其醫療費用之損失部分，應予
        准許。於逾此部分，即應予以駁回。
  （二）精神慰藉金部分：
        本院審酌因上開車禍，原告甲○○受有左側股骨骨炎、左側脛骨開放性骨折
        等傷害，需多次住院治療手術及出院後仍須後續治療追蹤；原告丁○○受有
        左膝關節脫臼及韌帶斷裂等傷；原告己○○受有頭部外傷等，精神自受有痛
        苦，爰分別酌定三人精神上之損害依序各十五萬元、九萬元及六萬元為適當
        。
四、綜上，本件原告甲○○之損失共為十七萬零三百一十一元，原告丁○○之損失共
    為十二萬二千七百六十四元，原告己○○之損失共為六萬元，惟被害人市即原告
    之過失責任為十分之四，已如前述，原告等既係基於同一侵害之事實而為請求，
    自亦應承擔其過失責任，則被告應就原告等上開損害賠償十分之六，即應賠償原
    告甲○○十萬二千一百八十七元（170311×6/10＝102187，元以下四捨五入）、
    丁○○七萬三千六百五十八元（122764)×6/10＝73658）、己○○三萬六千元（
    6000)×6/10＝36000）。從而本件原告甲○○於十萬二千一百八十七元、原告丁○○於七萬三千六百五十八元、原告己○○於三萬六千元之範圍內為有理由，應
    予准計，其等逾此部分之請求為無理由，應予駁回。
五、又原告聲請假執行宣告，於准許之範圍內核無不合，爰併酌定相當擔保金額併准
    許之；至駁回之部分其假執行之聲請失所附麗，應併駁回。
六、至原告其餘之攻擊及防禦方法，核與本件判決結果不生影響，故不予逐一論述、
    附明之。
七、據上論結，本件原告之訴為一部有理由，一部無理由，依民事訴訟法第七十八條
    、第八十五條第一項但書、第三百八十五條第一項、第三百九十條第二項判決如
    主文。
中      華      民      國        八十九    年    二      月    二十九  日
                                  臺灣新竹地方法院民事第一庭
~B法      官
右為正本係照原本作成
如對本判決上訴須於判決送達後廿日內向本院提出上訴狀
~B法院書記官


司法院資訊處製作；財團法人民間司法改革基金會備份。
